臺灣高等法院臺中分院刑事裁定　　　　100年度交抗字第324號
抗　告　人
即受處分人　洪佔山
上列抗告人因違反道路交通管理處罰條例案件，不服臺灣彰化地
方法院中華民國100年2月25日所為裁定（100年度交聲字第117號
），提起抗告，本院裁定如下：
    主  文
抗告駁回。
    理  由
一、原審裁定意旨略以：本件受處分人洪佔山係就案由欄所示之
    裁決書聲明異議，而該裁決書已於民國94年11月23日向受處
    分人之居所即彰化縣芳苑鄉仁愛村5鄰芳光巷14號為送達，
    並由受處分人之同居人即其弟妹陳月代收，此有交通部公路
    總局臺中區監理所彰化監理站送達證書1件在卷可憑，可確
    定上開裁決書已向受處分人為合法送達無誤。從而，本件裁
    決書既係於94年11月23日送達於受處分人，受處分人如對原
    處分機關前開裁決不服欲提起異議，其異議期間應自合法送
    達裁決書之翌日即94年11月24日起算20日內為之（受處分人
    居所在彰化縣芳苑鄉，應加計在途期間2日），惟受處分人
    竟遲至100年1月17日始向彰化監理站聲明異議，此有蓋有彰
    化監理站公文收文專用章之聲明異議狀1份存卷可考，是受
    處分人聲明異議顯已逾20日之異議期間，揆諸前開法條規定
    及說明，其聲明異議即難謂為合法，復無從補正，自應予駁
    回等語。
二、抗告意旨略以：該案原裁決書係寄送至受處分人之戶籍地址
    ，而受處分人並無居住在該處所，戶籍地址及居住地址不相
    同乃現今社會常見現象，受處分人不住於該處，亦無任何直
    系親屬居於該處，且收受裁決書人（即受處分人之弟妹）年
    事已高，且不識字，並無認識該裁決書重要性之可能，更不
    知該文書有法定期間之可能性。是故該裁決書於受處分人之
    弟妹收受時並未合法之送達，該合法送達之計算應以該收受
    人轉送至受處分人時開始計算云云。
三、按受處分人，不服道路交通管理處罰條例第8條主管機關所
    為之處罰，得於接到裁決書之翌日起20日內，向管轄地方法
    院聲明異議，道路交通管理處罰條例第87條第1項定有明文
    。又法院認聲明異議不合法律上之程式或其異議權已經喪失
    者，應以裁定駁回之，道路交通事件處理辦法第17條亦設有
    明文規定。次按處理違反道路交通管理事件，有關文書送達
    之程序，準用行政程序法送達之規定，此為違反道路交通管
    理事件統一裁罰基準及處理細則第5條所明定。而送達，除
    法規另有規定外，由行政機關依職權為之；送達由行政機關
    自行或交由郵政機關送達；由郵政機關送達者，以一般郵遞
    方式為之，但文書內容對人民權利義務有重大影響者應為掛
    號，行政程序法第67條、第68條第1項、第3項分別定有明文
    。再者，「送達，於應受送達人之住居所、事務所或營業所
    為之。但在行政機關辦公處所或他處會晤應受送達人時，得
    於會晤處所為之」、「於應送達處所不獲會晤應受送達人時
    ，得將文書付與有辨別事理能力之同居人、受僱人或應送達
    處所之接收郵件人員」，行政程序法第72條第1項、第73條
    第1項分別定有明文。
四、經查：本件受處分人於92年12月18日20時06分在彰化縣花壇
    鄉○○鎮○○路546號前，因使用註銷牌照行駛之違規，經
    警當場攔查舉發並由受處分人親簽違規通知單在案，原處分
    機關於94年11月22日作成裁決書，於11月23日經郵務機關送
    達受處分人之戶籍地彰化縣芳苑鄉仁愛村5鄰芳光巷14號，
    因未獲會晤受處分人，則由有辨識能力之同居人即受處分人
    之弟妹陳月代為收受等情，此有彰化縣警察局彰警交字第I0
    0000000號舉發違反道路交通管理事件通知單、交通部公路
    總局臺中區監理所彰化監理站彰監四字第裁64-I00000000號
    違反道路交通管理事件裁決書、交通部公路總局臺中區監理
    所彰化監理站送達證書及受處分人全戶戶籍及個人基本資料
    查詢結果附卷可稽，是本件違反道路交通管理事件裁決書已
    於94年11月23日合法送達予受處分人。又受處分人居住於彰
    化縣芳苑鄉，非屬原處分機關所在即彰化縣花壇鄉，惟仍係
    原審法院之管轄區域，是依法院訴訟當事人在途期間標準第
    4條第1款第2目之規定，其在途期間為2日，是受處分人如對
    原處分機關上開裁決不服而欲聲明異議者，依上開說明，應
    於上開裁決書送達翌日（即94年11月24日）起20日並加計在
    途期間2日內為之，亦即至遲應於94年12月15日提出聲明異
    議，惟受處分人卻遲至100年1月17日始行向彰化監理站聲明
    異議，此有蓋有原處分機關公文收文專用章之聲明異議狀附
    卷可查，足徵受處分人所提之本件聲明異議，已逾聲明異議
    之法定不變期間，且無從命其補正，故原審以此為由裁定駁
    回受處分人之聲明異議，經核於法並無不合。綜上所述，抗
    告人辯稱該裁決書於抗告人之弟妹收受時非為合法之送達，
    即無可採，抗告人既已遲誤聲明異議期限，本件於程序上即
    應予以駁回其聲明異議，是以抗告人上開抗告意旨，並無理
    由，應予駁回。
據上論斷，應依道路交通管理處罰條例第89條前段，道路交通事
件處理辦法第25條，刑事訴訟法第412條，裁定如主文。
中    華    民    國   100    年    4     月    13    日
            刑事第五庭  審判長法  官  趙  春  碧
                              法  官  賴  恭  利
                              法  官  卓  進  仕
以上正本證明與原本無異。
不得再抗告。
                              書記官  郭  振  祥
中    華    民    國   100    年    4     月    13    日